【裁判字號】    90,台上,3602
【裁判日期】    900614
【裁判案由】    違反毒品危害防制條例
【裁判全文】
最高法院刑事判決                                九十年度台上字第三六○二號
    上  訴  人  乙○○
                甲○○
右上訴人等因違反毒品危害防制條例案件，不服台灣高等法院中華民國九十年三月九
日第二審更審判決（八十九年度上重更(一)字第四○號，起訴案號：台灣桃園地方法院
檢察署八十七年度偵字第一一七○五、一一七○六、一二○三二、一三一三三號），
提起上訴，本院判決如左：
    主  文
原判決撤銷，發回台灣高等法院。
    理  由
本件原審經審理結果撤銷第一審關於論處上訴人乙○○共同運輸第一級毒品罪刑，及
上訴人甲○○共同運輸第二級毒品罪刑部分，改依牽連關係從一重論處上訴人乙○○
共同販賣第一級毒品罪刑，論處上訴人甲○○共同販賣第二級毒品罪刑，固非無見。
惟查：（一）、查獲之毒品及專供製造或施用毒品之器具，不問屬於犯人與否，均沒
收銷燬之。又犯第四條至第九條、第十二條、第十三條或第十四條第一項、第二項之
罪，其供犯罪所用或因犯罪所得之財物，均沒收之，如全部或一部不能沒收時，追徵
其價額或以其財產抵償之。毒品危害防制條例第十八條第一項及第十九條第一項定有
明文。本件於查獲上訴人乙○○後先後將所查扣之毒品等，送至台灣桃園地方法院檢
察署列入扣押物品清單共四次，即該署八十七年度保管字第三六八三號、四○八三號
、四四六五號、四四六六號（偵字第一一七○六號卷第十三、一一五頁，第一三一三
三號卷第十三、二三頁），原判決就上訴人乙○○部分，於主文內宣告沒收毒品海洛
因肆塊，安非他命二包，係就上開四紙保管字號內經鑑定為毒品者予以沒收銷燬之，
但就上開保管字第三六八三號扣押物品清單內，其持有之新台幣（下同）七十萬元，
及分裝袋二包、電子秤一個，檢察官起訴指該款項係共犯周志雄犯賣毒品所得，另上
開物品係供其販賣所用，並請求宣告沒收，本件原判決既認上訴人乙○○係與周志雄
共犯販賣第一級毒品，則就該款項是否為犯賣毒品所得，上開物品是否供其犯罪所用
，應否宣告沒收，均未調查說明，自屬違法。另本件係先由警方偽稱要向李天星購買
安非他命，由李天星向綽號「小褚」聯絡議妥，李天星依指示著蘇婉麗向知情之上訴
人甲○○，取貨安非他命一公斤，而為警查獲，先扣得李天星、蘇婉麗持有之安非他
命一公斤（偵字第一二○三二號卷第三十頁，台灣桃園地方法院檢察署八十七年度保
管字第三六八二號扣押物品清單），嗣再查獲上訴人甲○○，並扣得安非他命一包、
分裝袋一批、電子秤一個、六十五萬元、液態安非他命一公升（偵字第一一七○五號
卷第十三、十四頁，同署八十七年度保管字第三六八四號）。原判決就上訴人甲○○
共同販賣安非他命部分，就其中一包（重一‧七三五公克加毛重九九四公克，即上開
第三六八二號扣押物品清單所指之毒品）及一瓶（即上開第三六八四號扣押物品清單
內之液態毒品）沒收銷燬，分裝袋一包，電子秤一個均沒收，但就該上開第三六八四
號扣押物品清單內之安非他命一包（重十四公克，經內政部警政署刑事警察局鑑定為
安非他命，毛重為十六‧九六公克，淨重十六‧○七公克，驗餘為十五‧六八公克，
一審卷第一九五頁該局鑑定函內之五），並未諭知沒收銷燬之，亦顯屬違法。（二）
、本件上訴人甲○○違反毒品危害防制條例部分，第一審係以其係犯懲治走私條例第
二條第一項私運管制物品進口罪、毒品危害防制條例第四條第二項運輸第二級毒品罪
、同條第五項、第二項販賣未遂罪，從重以共同運輸第二級毒品罪論處，量處有期徒
刑十年，嗣其上訴，經原審前審駁回，其不服再向本院提起上訴，經本院發回後，原
審以其係基於販售圖利之意思而販入，雖未賣出仍屬販賣既遂，乃認應從重以販賣第
二級毒品罪論處，而量處有期徒刑十六年。按販賣、運輸第二級毒品為同一法條同項
、其罪名不同，而刑度相同，又本件檢察官並未為被告之不利益提起上訴，若原審認
定第一審判決論處之罪名及量刑不當者，固得於撤銷改判後諭知較重之刑，惟原審並
未說明其認定之犯罪情節與第一審有何不同，第一審之量刑有無不當，而於撤銷第一
審此部分判決後，量處較重之刑，自有理由不備之違法。以上諸端，或為上訴意旨所
指摘，或為本院得依職權調查之事項，應認原判決有撤銷發回之原因。至上訴人乙○
○、甲○○被訴製造第二級毒品安非他命，不另為無罪諭知之部分，基於審判不可分
之關係，自應併予發回。
據上論結，應依刑事訴訟法第三百九十七條、第四百零一條，判決如主文。
中      華      民      國     九十     年      六      月     十四     日
                              最高法院刑事第二庭
                                  審判長法官  莊  來  成
                                        法官  謝  俊  雄
                                        法官  白  文  漳
                                        法官  蘇  振  堂
                                        法官  陳  世  雄
      右正本證明與原本無異
                                              書  記  官
中      華      民      國     九十     年      六      月    二十二    日


司法院資訊處製作；財團法人民間司法改革基金會備份。
